臺灣高等法院花蓮分院刑事判決　　　　　　　　　九十二年度上更(一)字第七四號
　　上　訴　人　臺灣臺東地方法院檢察署檢察官
　　上　訴　人
　　即　被　告　庚○○
　　選任辯護人　謝維仁律師
　　　　　　　　李泰宏律師
右上訴人等因被告違反組織犯罪防制條例等案件，不服臺灣臺東地方法院八十六年度
字重訴（一）第七八號，中華民國八十七年二月十三日第一審判決（起訴案號：臺灣
臺東地方法院檢察署八十六年度偵字第二六八四號）提起上訴，經最高法院發回，本
院判決如左：
    主  文
原判決關於使人行無義務之事（被害人己○○）、以非法方法剝奪人之行動自由（被
害人乙○○、劉彩碧）部分，均撤銷。
庚○○以非法方法剝奪人之行動自由（被害人己○○部分），處有期徒刑陸月；如易
科罰金以參佰元折算壹日。
被訴以非法方法剝奪人之行動自由（被害人乙○○、劉彩碧）部分，無罪。
    事  實
一、庚○○於民國（下同）八十一年五、六月間某日清晨十二時許，因懷疑己○○有
    爭奪嘉義市農會理事長之意圖，而且唆使當時涉嫌槍殺二名警員之王信福放話，
    將採取對庚○○不利之行動，並要索新台幣（下同）五百萬元，庚○○乃邀同不
    知情之時任嘉義市警察局刑警隊組長戊○○以及二分局刑事組長壬○○一同前往
    位於嘉義市○○路二一七號之「歐香ＫＴＶ」飲酒，庚○○隨即以電話通知己○○到場。己○○接獲通知之後，因之前與庚○○已生怨隙，又在八十年十月間連
    續遭不明人士跟蹤並且追打，對於庚○○頗有畏懼，因此在抵達「歐香ＫＴＶ」
    後，先在櫃檯附近逗留觀望些許時候，因庚○○不耐久等，再度催促店內服務生
    通知己○○進入包廂內，己○○見無法在拒絕，迫於情勢，乃在凌晨二時許進入
    包廂內。己○○進入包廂後，庚○○即要求己○○坐在其隔鄰位子上，戊○○則
    緊鄰己○○。庚○○於是假意以警方人員正在追緝嫌犯王信福為由，要求己○○
    供出王信福之下落，己○○虛以委蛇，答稱對於案情不了解，一時之間也無法找
    到王信福，庚○○登時作狀勃然大怒，怒道：「幹你娘！你是什麼東西！叫你找
    就找，你敢說『不』？」，隨即動手反手捶打己○○胸、腹部，又掌摑己○○雙
    頰（傷害部分未據告訴）。在場的警員壬○○見狀，立即出聲喝止，庚○○竟然
    破口大罵：「幹你娘，你娘咧（台語）你小小的一個組長算什麼東西，你是什麼
    角色？你有什麼資格講話，你爸教訓別人你給我住嘴！」後，仍喋喋辱罵不休。
    壬○○即與庚○○爭吵，庚○○竟將桌上的杯子舉起砸下玻璃破得粉碎，己○○
    見狀即欲離去，庚○○此時即出手拉住己○○之手，並出言恐嚇稱：「你娘咧，
    你要是敢走，你爸馬上當場把你打死！」，以加害生命之事脅迫己○○，己○○
    心生畏懼不敢違抗，只好乖乖坐下，而以此非法方法剝奪己○○之行動自由。嗣
    至當日凌晨五時餘，因該店即將打烊，在場之人提議到刑警隊辦公室續談，一行
    人始各自轉往刑警隊辦公室，己○○於威嚇下行動自由前後被拘束約達三小時許
    。
二、案經嘉義市警察局、內政部警政署刑事警察局、法務部調查局嘉義市調查站移送
    臺灣臺北地方法院檢察署，呈請臺灣高等法院檢察署檢察長核移臺灣臺東地方法
    院檢察署檢察偵查起訴。
    理  由
壹、有罪部分：
一、訊之上訴人即被告（以下簡稱被告）庚○○固承認有與戊○○、壬○○於前揭時
    間一同前往「歐香ＫＴＶ」，並且與己○○發生爭吵，進而有互毆之行為，惟矢
    口否認有何犯行。經查：
（一）被害人己○○於警訊中陳稱「．．．，我接到庚○○電話，叫我去嘉義市○○
      路「歐香ＫＴＶ」二樓包廂內協助警察找一個人，於是我趕去「歐香ＫＴＶ」
      ，在包廂內有庚○○及當時的刑警隊組長戊○○、「歐香ＫＴＶ」老闆江熙哲
      、陳武雄等人均在場，庚○○說現在因為警察在查案，要我幫忙找一個涉案對
      象，如果找出來警方會提供兩佰萬獎金，而庚○○會將農會理事長職位讓給我
      ，然因我對案情不了解，要我幫忙找的人一時之間很難找到，所以我並沒有立
      即答應他，豈料庚○○登時勃然大怒，怒道：「幹你娘！你是什麼東西！叫你
      找就找，你敢說『不』？」；即動手反手捶打我的胸、腹部，又反手摑我雙頰
      ，在場的刑警立即出聲喝止，庚○○破口大罵：「幹你娘，你娘咧（台語）你
      小小的一個組長算什麼東西，你是什麼角色？你有什麼資格講話，你爸教訓別
      人你給我住嘴！」後仍喋喋辱罵不休，刑警亦與渠吵了起來，庚○○隨即將桌
      上的杯子舉起砸下玻璃破得粉碎，幸在場之人打圓場，氣氛稍微平緩下來，我
      見狀即欲離去，庚○○又拉住我的手恐嚇我說：「你娘咧，你要是敢走，你爸
      馬上當場把你打死！」我嚇得要死，只好乖乖坐下，後來在場之人提議到刑警
      隊去泡茶聊天（希望藉著眾多警察面前庚○○必不敢囂張妄為任意打人）到了
      刑警隊，庚○○怒氣未消，在我轉身與別人講話時，庚○○竟當著眾多警察面
      前突然拿起桌上的硬物，冷不防的往我頭上猛砸，頓時我感到頭暈眼花，鮮血
      迸流，由於事出突然，在場之人均未及阻止，庚○○作勢欲再打方被拉開，警
      察與庚○○發生爭吵，警察叫我去驗傷提出告訴，但是庚○○曾經於八十年唆
      使手下將我打成重傷，其兄弟（蕭登旺、蕭登標）在嘉義又是議長，其惡行鄉
      里間無不痛恨，但皆敢怒不敢言，今天又當著警察面前對我施暴恐嚇，並視法
      律、公理於無物，並不斷辱罵叫囂，我想到此處，法律、公理已無法保護我身
      家安全，只有屈於其惡勢力淫威之下，噤若寒蟬，也不願提出告訴」（警政署
      刑事警察局卷第五頁反面以下）。嗣後其於八十六年五月二日警訊中亦稱「．
      ．．某日凌晨約二點多．．．我進到庚○○廂房後，戊○○就叫我坐在他與庚○○的中間．．．我說我沒有跟王信福在一起，庚○○就用右手背擊我胸部以
      及頭部．．．庚○○再擊我時，戊○○就把手擱在我的右胸下方，致我無法反
      抗，蕭、蔡反覆問同一個問題，蕭也同樣多次以同一姿勢打我．．．我也一直
      說我不知道王信福在哪裡，而庚○○就一直辱罵我並擊打我胸部頸部，直到凌
      晨五點多．．．」（嘉義地檢偵四○三六卷所附己○○筆錄第二頁以下）；其
      於八十六年五月六日於警訊中再為同一之陳述（嘉義地檢三五五八卷第五頁）
      。足見被害人對於如何遭被告妨害自由之事，被告有與被害人談及何事，對於
      被告當時之用語均一再陳述明確，甚而連被告與其他當時在座之警員位置亦均
      陳述明確，應非捏造之詞，否則無法做如此詳細之陳述。
（二）被告雖然否認有妨害自由行為，但對於當時事情發生之經過於檢察官偵查中陳
      稱「．．．我們在那兒喝酒，有戊○○，壬○○在場，己○○進來敬酒，我叫
      他，但他不理我，我就與他理論，他說了一句不好聽的話，我就推他一下，結
      果就打起來了。我沒有不讓他離開店裡，那是他的店，我只有一人而已」（見
      台北地檢署八十六年偵字第一一一Ｏ三號卷第七頁以下）。嗣稱「這之前，己○○叫槍擊要犯，也就是殺死二名警員的王信福恐嚇我，叫我理事長讓給他做
      ，還要向我五百萬元，當天我跟戊○○、壬○○、辛○○去歐香ＫＴＶ喝酒，
      己○○進來向蔡組長及壬○○敬酒，他進來我問他為何叫王信福恐嚇我，他口
      氣很壞，自認為二位組長都跟他很好，我們二人口氣不好吵起來，我先摔杯子
      ，他也摔杯子，他先出手打我，我也打他，戊○○制止，叫我們到刑警隊談，
      當時己○○有下去要找人要上來幫忙，我認為那是他的店，他們人多，我只有
      一個人在那裡，不可能叫他不要走，反而是他叫人，而且叫我說有膽不要走」
      （見嘉義地檢署八十六年偵字第三四六八號卷第一二四頁反面以下）。再稱「
      我們在一間辦公室裏面，我跟己○○都站著，他突然拿桌上的煙灰缸砸我，沒
      砸到，我才拿桌上的打火機砸他，不知道他自己撞到或是被我砸到，他頭部有
      流血，蔡組長有問我們雙方要不要告，我們都說算了」（見嘉義地檢署八十六
      年偵字第三四六八號卷第一二六頁）。被告所述情節除恐嚇之言詞外，均與被
      害人所述情節大體相符，顯見被害人所述並非空穴來風，任意捏造之詞。而被
      告對於爭吵毆打之事坦白加以承認，對於在言詞上對於被害人加以脅迫之行為
      卻完全加以否認，應係傷害部分在八十六年間均已逾告訴期間，足證被告迴避
      曾經脅迫被害人之行為，應係事後卸責之詞。
（三）又據當時在場之警員壬○○於警訊中陳稱「．．．庚○○、戊○○以及己○○
      坐在包廂裡面沙發．．．席間己○○曾走到廂房中間欲離開，庚○○即警告己○○如敢離開就要讓你死．．．我與庚○○因此爭吵甚久．．．我不放心再返
      回廂房，．．．己○○又無法離開．．．」（嘉義地檢偵四○三六卷所附壬○○筆錄第十頁以下）。以壬○○當時是一位刑事組長，再為本案之陳述時則僅
      僅是一位戶政事務所課員，而且其所述有關庚○○與壬○○間摔杯子的情形均
      與己○○所述之情形相符，亦與被告庚○○所述情節相若；酌以證人壬○○之
      警員身分，當無任意誣指被告之可能。且證人壬○○所述被告脅迫被害人之言
      詞與被害人所述亦相符合，另當時亦在現場之警員戊○○亦證稱「．．．庚○○與己○○發生衝突時，我與壬○○都有在現場勸阻，壬○○因見勸阻無效，
      怒而摔杯離去」（嘉義地檢偵四○三六卷所附戊○○筆錄第十六頁）；其所陳
      述之情節亦與被害人所述相符，益見證人壬○○所述與被害人指述被告確實曾
      經脅迫被害人之事，確屬事實。
（四）按被告以外之人，於檢察事務官、司法警察官或司法警察調查中所為之陳述，
      與審判中不符時，其先前之陳述具有較可信之特別情況，且為證明犯罪事實存
      否所必要者，得為證據。刑事訴訟法第一百五十九條之二定有明文。雖然證人
      壬○○嗣後在原審及本院，與證人戊○○在本院證稱：沒有聽到被告說要打死
      己○○，或不讓己○○離開之言語云云（原審卷一第三十七頁、本院九十二年
      十月二十七日準備程序筆錄）。然證人壬○○案發時擔任刑事組長，證人戊○○則任刑警隊組長，均為警務人員，又是受被告邀請而前往「歐香ＫＴＶ」，
      與被告之交情應屬匪淺，當無任意誣指被告之可能。而其等於審理時已離開現
      職，有可能受較多外在干擾，且證人戊○○尚因本件事實遭被害人己○○告訴
      瀆職（業經檢察官處分不起訴處分確定）；是堪認該二證人偵查中之陳述與審
      判中不符，其先前之陳述具有較可信之特別情況，尚難憑其等審理中之證言為
      被告有利之認定。此外，證人即當時亦在現場之辛○○雖證稱「．．．我全部
      都在場，己○○還數度進出包廂去別的包廂招呼客人，沒有人不准他離去，庚○○真的沒有恐嚇他．．．」（原審卷一第三十七頁、本院九十二年十月二十
      七日準備程序筆錄）；及當時一同在ＫＴＶ消費之證人吳永裕亦到庭證稱「我
      有進去他們包廂，己○○有在包廂內走來走去，沒有看到庚○○兇他或押他」
      （原審卷一第三十八頁背面）。二人對於被告庚○○曾經與被害人發生激烈爭
      執一事迴避不談，對於庚○○與在場警員發生爭執一節也不做陳述，其證言之
      真實性自屬可疑，亦無從採為有利被告認定之證據，均附此敘明。
（五）綜上所述，再佐以被害人己○○驗傷診斷證明書（嘉義地檢署八十六年偵字第
      一八Ｏ五號第一二三頁）、「歐香ＫＴＶ」現場位置圖（嘉義地檢署八十六年
      偵字第三四六八號第八十二頁）等書證；被告確實有此部分妨害被害人己○○
      自由之犯行，事證明確，應予依法論科。
二、核被告此部分所為，係犯刑法第三百零二條第一項之剝奪人之行動自由罪。按刑
    法第三百零二條第一項之罪，與同法第三百零四條第一項及同法第三百零五條之
    罪，所保護之法益均為被害人之自由；剝奪人之行動自由罪，不外以強暴脅迫為
    手段，且較他罪為重，縱其目的在行無義務之事或妨害他人行使權利或恐嚇他人
    ，仍應逕依刑法第三百零二條第一項論處，無適用同法第三百零四、第三百零五
    條之餘地（最高法院七十六年度台上字第三五一一號判決參照）。故起訴書雖就
    被告此部分行為，另引列刑法第三百零四條第一項及同法第三百零五條之罪，揆
    諸前揭說明，無庸論處刑法第三百零四條第一項及同法第三百零五條之罪名，併
    予敘明。原判決就此部分為被告無罪之諭知，自有未當；檢察官就此部分提起上
    訴，為有理由，應予撤銷改判。爰審酌被告此部分之犯行，係因被告懷疑被害人
    唆使他人對被告放話恐嚇，乃執意要求被害人交代槍擊警員之王信福行蹤，致觸
    刑責；及其品性、生活狀況、智識程度、犯罪所生之損害，及犯罪後態度等一情
    狀，量處被告有期徒刑六月。末查被告此部分犯罪後，刑法第四十一條第一項前
    段規定已於中華民國九十年一月四日修正，同年月十日經總統公布施行，其修正
    後之規定為：「犯最重本刑為五年以下有期徒刑之刑之罪，而受六個月以下有期
    徒刑或拘役之宣告，因身體、教育、職業、家庭之關係或其他正當事由，執行顯
    有困難者，得以一元以上三元以下折算一日，易科罰金」；較之修正前之同法第
    四十一條以「犯最重本刑為三年以下有期徒刑以下之刑之罪，而受六月以下有期
    徒刑或拘役之宣告」，始得易科罰金之規定，以修正後之規定有利於被告，依刑
    法第二條第一項前段規定，應適用裁判時即修正後之刑法第四十一條第一項前段
    規定，諭知易科罰金之折算標準。
貳、無罪部分：
一、公訴意旨另以：八十一年十一月廿五日晚上十一時許，庚○○於與當時任職於嘉
    義市警察局第一分局之警員甲○○、丙○○（二人均經判決無罪確定），在其嘉
    義市○○街住宅飲酒聊天，庚○○因對乙○○與其合夥之建築業債務問題，及乙○○轉讓其與庚○○合夥公司之股份一事深感不滿，擬予教訓報復，乃於翌（廿
    六）日凌晨一時四十分許，與丙○○、甲○○基於共同之犯意，由丙○○、甲○○攜帶其二人未經許可，無故持有之警用手槍二把，與庚○○前往嘉義市○○○
    街卅一號乙○○住宅，翻越圍牆攔杆，侵入胡宅庭院內（無故侵入住宅之附連圍
    繞土地部分未據告訴）敲門，乙○○之妻劉彩碧前來開門後，甲○○進入胡宅即
    衝上二樓查看，又走下樓梯轉角處，自後猛踹正欲下樓之乙○○，致乙○○沿樓
    梯跌落一樓地板，甲○○又上前出拳毆打乙○○臉部，致其左眼紅腫、眼球出血
    （傷害部分未據告訴），並掏出所攜手槍，乙○○對此突來之舉深為驚恐，認在
    場之丙○○為刑警，可保護其安全，乃逃至徐某身邊，詎丙○○竟拔出手槍抵住
    其腰部，喝令其不准動，致乙○○因恐懼未敢妄動，行動自由遭受剝奪。庚○○
    即指甲○○對乙○○稱：「這個是死犯，打死人沒事」，旋又故作輕鬆狀制止甲○○稱：「不要以為你是死犯，就可以這樣」，甲○○則大罵乙○○對庚○○說
    話沒禮貌，特前來教訓云云，並耍弄手中手槍。劉彩碧見狀央求庚○○有話好說
    ，庚○○即以穢語辱罵乙○○，斥責乙○○對伊不禮貌，適客廳電話鈴響，甲○○嚇令劉彩碧不准接電話，接電話就會有事等語，並緊盯劉彩碧，使其不得離開
    ，剝奪其行動自由。嗣乙○○之友人丁○○、江進聰等人先後聞訊趕到，劉彩碧
    始趁機打電話報警，不久有警車前來，庚○○庚○○三人始悻然離去。因認被告
    庚○○與丙○○、甲○○，共同涉犯刑法第三百零二條第一項妨害自由，及槍砲
    彈藥刀械管制條例第七條第四項之未經許可無故持有槍械罪嫌等語。
二、按犯罪事實應依證據認定之，無證據不得推定其犯罪事實，刑事訴訟法第一百五
    十四條定有明文。次按所謂認定犯罪事實之證據，係指足以認定被告確有犯罪行
    為之積極證據而言，該項證據自須適合於被告犯罪事實之認定，始得採為斷罪資
    料；又事實之認定應憑證據，如未能發現相當證據，或證據不足以證明，自不能
    以推測或擬制之方法，以為裁判之基礎；又告訴人之告訴係以使被告受刑事訴追
    為目的，是其陳述是否與事實相符，仍應調查其他證據以資審認，亦分經最高法
    院著有判例在案。公訴人認被告庚○○涉犯有上開二罪嫌，無非端以被害人乙○○、劉彩碧之指訴，及證人劉興元、王志宏、林中立、江進聰、丁○○之證詞，
    暨甲○○、丙○○此項犯行經檢察官提起公訴在案等由為論據。訊之被告庚○○
    堅決否認有右揭妨害自由犯行，辯稱：八十一年十一月二十五日係甲○○、丙○○與伊共同去乙○○家中泡茶聊天，有按門鈴，是胡妻劉彩碧開門的，進到客廳
    後，不知為何乙○○躲在樓梯轉角處，甲○○以為是槍擊要犯，就拉住乙○○的
    手，問他是誰，乙○○起身就滑下去，伊馬上制止甲○○說沒禮貌，乙○○也一
    直罵甲○○，甲○○只好先離去，伊並上樓去與乙○○解釋，後來就一起喝茶，
    甲○○、丙○○均未帶槍，亦未拿槍出來，對乙○○、劉彩碧都沒有妨害自由情
    事等語。經查：
（一）公訴人指為本件此部分共犯之甲○○、丙○○，在其等自身案件中甲○○辯稱
      ：當晚丙○○打電話說蕭理事長剛從國外回來，找其一起去庚○○家泡茶聊天
      ，到庚○○家與他及友人喝酒，後來庚○○有事先打電話給乙○○，要去他家
      泡茶，順便帶我們過去，我們沒有爬牆，是胡太太下來開門，胡宅有兩道門，
      進到胡家客廳，因為燈光很暗，其見一人身材魁梧，在樓梯中間轉角處貼著玻
      璃窗往下看，因前往胡家途中，在車上庚○○說胡家出入的人複雜，要注意一
      點，其遂過去拉著他的手，問他是誰，他一起身就滑下去，庚○○說那人是胡
      先生，罵其沒禮貌，其始知道，並叫其先回去，其即先搭計程車回家，當天確
      實未帶配槍去胡家，槍放在家裡等語；而丙○○除為上開與甲○○相同之辯解
      外，並稱：其絕未持槍抵住乙○○，因其未帶配槍，當時無人打乙○○，也無
      人持槍，甲○○拉乙○○一下，致乙○○滾下樓梯，場面很尷尬，庚○○罵甲○○，叫他先走，乙○○與庚○○上樓去談，只有其在樓下等語（見臺灣高等
      法院臺南分院八十七年度上訴字第九十四號刑事判決）。且甲○○、丙○○雖
      經檢察官提起公訴，惟業經臺灣高等法院臺南分院判決無罪確定，亦經本院調
      取臺灣高等法院臺南分院八十七年度上訴字第九十四號案全卷，核閱無誤。
（二）另被害人乙○○、劉彩碧夫婦，雖迭在本件偵查及臺灣嘉義地方法院八十六年
      度訴字第四五０號審理中，指訴被告有公訴意旨所指之犯行；且被害人劉彩碧
      確曾於案發時，以電話向嘉義市警一分局八掌派出所報案，固亦經據報趕往處
      理之警員劉興元、及刑事小隊長王志宏所證實，並有該警訊筆錄及八掌派出所
      員警工作紀錄表附卷可稽（見臺灣嘉義地方法院檢察署八十六年度偵字第三四
      六八號卷第三五頁，及同署八十二年度他字第十六號卷第十六頁以下）。惟查
      本件事實係發生於八十一年十一月二十六日，案發未久嘉義市警察局接獲民眾
      陳情即展開調查，並於八十一年十二月一日訪談被害人乙○○，及於八十一年
      十二月二十九日調查被害人劉碧彩，斯時被害人乙○○陳稱：八十一年十一月
      二十六日凌晨大約一時四十分許，有阿翔、榮文二警員到我家，我認識一個姓
      蕭的好朋友，與該二名警察進入我的住宅，都帶有酒味，其中該二名警察大聲
      爭吵並互相拉扯，我不知道什麼原因，蕭姓朋友為其排解，但不得要領，我怕
      會發生打架或滋生事故，就和我太太以勸導方式，把他們推出門外，他們再爭
      執五、六分鐘後就離去了，他們要離去時，剛好嘉南飯店郭總經理來到，他們
      彼此認識就一起離開，郭總經理有勸戒他們早一點回去休息，該二名警察都沒
      有攜帶器械或其他危險物品等語（見臺灣嘉義地方法院檢察署八十二年度他字
      第十六號卷第十二頁）；被害人劉碧彩則稱：當日凌晨約一時四十分許，我們
      夫婦均已就寢，庚○○夥同甲○○、丙○○翻越我家圍牆進入院子再敲門及按
      電鈴，之後我下樓開門見阿獅和阿翔，就將紗門打開並和阿獅握手欲請他們入
      內泡茶之際，甲○○就趁機進入房內在二樓途中遇到我先生，順勢向我先生推
      擠，使我先生滑落在地板，當時丙○○亦在旁助勢並發生拉扯，隨後我們夫婦
      遂將他們推出門外，我先生眼部紅紅可能是當時拉扯之間碰到的，我並未陳情
      亦不知何人所為，該陳情內容與事實有出入，他們並未帶槍亦未脅迫毆打等語
      （見前揭案號卷第十三至十五頁）。嗣被害人劉碧彩繼於八十二年二月十六日
      ，應檢察官偵訊時亦陳稱：我未寫陳情書，陳情內容不是事實，十一月二十六
      日凌晨一時許，庚○○、甲○○、丙○○到我住宅，江進聰二十分鐘後來我住
      宅，可能他們四人喝酒後說要來我住宅，第一道門不知他們如何進入庭院，我
      只開客廳之門，我不告他們侵入住宅，我丈夫自己下樓（甲○○未拿槍押他下
      來），庚○○沒有說甲○○是槍擊要犯等語（見前揭案號卷第五、六頁）。該
      二人均無片言隻字提及被告及甲○○、丙○○二人有持槍妨害自由之情事，充
      其量僅提及被告庚○○等人對被害人有不禮貌之舉動而已。又該案旋經臺灣嘉
      義地方法院檢察署檢察官，以八十二年度他字第十六號號實施偵查，經認查無
      人有持槍妨害自由之情事而予以簽結；另嘉義市警察局亦以查無甲○○、丙○○有持槍妨害被害人自由之事實在案，亦有各該簽呈及公函存於本院所函調之
      臺灣嘉義地方法院檢察署八十二年度他字第十六號卷內足參。詎於事過境遷時
      隔四年餘之八十六年間，該二被害人竟均在本件偵查及臺灣嘉義地方法院八十
      六年度訴字第四五０號審理中翻異前供，改稱被告等人確有上開公訴意旨所指
      持槍妨害自由之情事，致與彼等前所供為兩極端之異詞，已見被害人二人對彼
      等親身之經歷，先後指訴游移不一而有嚴重瑕疵。
（三）再被害人乙○○在本院經交互詰問則稱：「（問：在八十一年十一月間，當時
      被告在你家有和你發生衝突？）沒有。」、「（問：你當時在做筆錄的時候，
      有說有人用槍押著你，是否有此事？）沒有。」、「（問：可否將當日發生的
      情形詳細說明？）我是做建築生意，被告就說要來我家泡茶，我說好，後來，
      他帶二個人我不認識，他們因為有喝酒，問我說是什麼人，我說你們來我家，
      為什麼還問我是什麼人，因此發生爭執，我不小心跌落一樓，我太太聽到聲響
      ，就打電話報警，庚○○有出面喝阻他們。」、「（問：你是先看到甲○○與
      丙○○二人先進來，或是庚○○先進來？）是甲○○與丙○○先進來，差沒有
      多久的時間。」、「（問：甲○○與丙○○和你拉扯的時候，被告有無看到？
      ）他沒有看到，我跌下樓後，他才出聲音。」、「（問：當時你太太在做什麼
      ？）我太太在睡覺，他聽到聲音，出來看就打電話報警。」、「（問：你家門
      當日晚上有否上鎖？）沒有，我知道他們要來，所以沒有上鎖。」、「（問：
      你家的鎖如果鎖住，其他外人是否可以翻牆就可以打開門？）不可能。」、「
      （問：你說他們二人沒有用槍抵住你，是否有用其他方法使你行動無法自由？
  ）沒有，他們只是喝醉了，在那裡大小聲。」、「（問：除了你跌倒外，是否
      有人再出手打你？）沒有。」、「（問：你當時跌倒時是否有受傷？）沒有，
      樓梯只有三、四階。」、「（問：你太太出來是在你跌倒之前他有看到，還是
      在衝突的時候看到你跌倒？）我跌倒之後，有發出聲響，他才出來。」、「（
      問：你們睡的房間是在房子的何部分？）在二樓上主臥房。」、「（問：你太
      太前後報警幾次？）二次。」、「（問：你太太報警後，你太太是否有人用槍
      或是毆打他？）沒有，如果有用槍，他如何能夠報警。」、「（問：從甲○○
      進來開始，到警察來的時間，你是否還記得有多久的時間？）時間太久我不是
      記的很清楚，大約十幾分鐘。」、「（問：在這十幾分鐘，有無任何人對你說
      ，這其中有一個人是死刑犯，打死人沒關係？）沒有。」、「（問：你太太當
      晚是否有受傷？並且驗傷？）沒有。」、「（問：當時在警局偵查中為什麼說
      被告有講到甲○○是死刑犯，又說丙○○用槍抵住你，為什麼你要做這樣的筆
      錄？）因為當時我在氣頭上，警察寫好，叫我簽，簽完我就走了。」、「（問
      ：如果你沒有這樣說，當時警員製作筆錄，檢察官怎會做這樣的筆錄？）這我
      就不知道，他們叫我先簽名，我就簽名了，如果當時被告有對我如何，我犯不
      著在今日幫他做證人，那份筆錄是空白的，叫我簽名我就簽名了。」、「（問
      ：請你確定當時你是否有向警方與檢方陳述這些事實？還是只有簽空白筆錄？
      ）當時在氣頭上，是有這樣講，但是沒有像筆錄寫的那麼嚴重，筆錄說的「槍
      」、「死犯」、也沒有「踢」的部分，沒有這回事，我只是說他們「把我拉下
      來」害我跌倒，我年紀大了。」、「（問：你說你當時在氣頭上，是不是甲○○與丙○○有什麼行為引起你的不快？）他到我家裡來還這樣子，我當然會不
      高興。」、「（問：你說他們二人進來大小聲十幾分鐘，他們是在罵你，還是
      在恐嚇你？或者是說什麼事？）他們是發酒瘋，一直問我是什麼人。」、「（
      問：事情發生到你去做筆錄的時間，相隔多久時間？）差不多在一星期內去做
      的筆錄，正確時間我記不起來。」、「（問：你在做筆錄的時候是否仍在氣頭
      上？）是的，我陳述的時候當然會生氣。」、「（問：你說被告庚○○是在你
      跌倒的時候勸你，他們二人不可以這樣子對你，為什麼你在做筆錄的時候，又
      會把庚○○扯進來？）我是氣頭上，我氣庚○○無緣無故的帶不認識的人到我
      家裡來，所以我才樣說。」、「（問：你在警訊筆錄中說你知道丙○○是刑警
      ，他可以保護你，所以你才到他身邊？）我不知道丙○○是刑警，我也沒有講
      說我知道他是刑警。」、「（問：庚○○進來後的十幾分鐘，他講什麼？其內
      容是什麼？）那麼久的時間我哪裡記得，我只記得他阻止他們二人，並且罵他
      們。」（以上見本院卷第一四一至一四八頁）；完全否認其於本件偵查，及臺
      灣嘉義地方法院八十六年度訴字第四五０號審理中之陳述。而被害人劉碧彩在
      臺灣高等法院臺南分院八十七年度上訴字第九十四號審理甲○○、丙○○案件
      時亦證稱：「（問：他們進屋內一樓後，有無對你們作何事？）事情隔這麼久
      了，我不方便講。」、「（問：妳先生乙○○有無被打傷？）有拉拉扯扯。」
      、「（問：你有無看見二位被告身上有帶槍？）這麼久了，我不方便講。」、
      「（問：丙○○有無對你及先生威嚇「再裝傻，要殺害你全家」？）沒有。」
      、「（問：庚○○有無指甲○○說這個是死犯，打死人沒事？）這麼久了，我
      不方便講。」（見臺灣高等法院臺南分院八十七年度上訴字第九十四號卷第八
      十頁）。足見該二被害人嗣之證言，又與其等在本件偵查及臺灣嘉義地方法院
      八十六年度訴字第四五０號審理中所述迥然不同，難資為被告不利之證明。況
      微論該二被害人之所以如此轉變指訴原因為何，第以大凡被害人莫不於案發後
      短期間，對加害人深惡痛絕並萌思報復或興訟之念，以求取公道或藉以保護自
      己，且斯時就有關被害情節亦刻骨銘心，得以充分據實陳述及適時採證憑信，
      此所謂案重初供之來由也。是本件被告等人苟有持槍妨害被害人二人之行動自
      由，衡情該二被害人初於警訊或檢察官偵查時，應無蓄意隱瞞被告等人犯行，
      致被告等人逍遙法外，待隔數年後始又指被告如何惡形惡狀，卻又於最後法院
      審理迴護被告等人；從而比較該被害人二人先後所言，基於罪疑惟輕法理，寧
      以彼等初供為可採。
（四）次按所謂證人，係指陳述其見聞事實之第三人，具有不可替代性。本案依被害
      人二人之指訴，及參諸證人即嘉義市警一分局刑事小隊長王志宏，在警局督察
      室調查中證稱：我三時許到達胡宅，見二樓房間內有江總（江進聰）、丁○○
      在，以為庚○○在三樓，胡董很激動地說「阿獅」帶人來這裡亂，‧‧‧，胡
      董指出是阿翔及綽號「榮文」等人前來，進入屋內，言談之中起了爭執，綽號
      「榮文」者幫阿獅助勢，並和他推擠，胡董憤慨地說「我吃到五十歲了第一次
      被小混混欺負」等語（見臺灣嘉義地方法院檢察署八十二年度他字第十六號卷
      第二十一頁）；證人即嘉義市警一分局副分局長林中立，在偵查中證稱：當天
      乙○○太太打電話到我家說庚○○去鬧事，我著便服趕去，我進入胡宅裡面有
      丁○○、江進聰及第一分局刑事組小隊長王志宏帶人在場，庚○○已離開，丙○○還在，我聽乙○○對前來關心的朋友說「阿獅」帶一個逃犯叫「榮文仔」
      ，拿槍到二樓樓梯上把他推下來，乙○○情緒很激動，那些朋友一直安撫他，
      希望能私了，當天上午八點上班後，我與分局長鍾永慧再去拜訪乙○○，他說
      是「阿獅」帶兩人爬欄杆進去院子叫門，乙○○家人開門，榮文仔出手推他，
      丙○○在旁助勢、幫腔，有講到「榮文仔」拿槍追打他，丙○○拔槍抵住他，
      他是私下向我們這樣抱怨，要正式調查，他又不願意講（見臺灣嘉義地方法院
      檢察署八十六年度偵字第三四六八號卷第四十、四一頁）；證人江進聰在警訊
中證稱：八十一年十月左右，詳細日期不記得了，我與亞洲皮革老闆吳振都在
      庚○○嘉義市○○街住處飲酒聊天，庚○○說要去找乙○○算帳，我勸阻不及
      ，庚○○先去，所以我先打電話給乙○○叫他開門時要看清楚，如果是「阿獅
      」不要開門，結果電話沒人接當我趕到胡宅後，情況混亂，乙○○眼睛腫脹，
      說阿獅剛才帶二個人翻牆進來，其中一個人自稱死刑犯，逕揮拳向乙○○打去
      ，庚○○在旁說「你要小心，他是在跑路的死刑犯」，當時乙○○認識其中另
      一名叫丙○○警察，即跑去叫阿翔保護，豈知「阿翔竟自腰際抽出警用手槍抵
      住胡某叫他不要亂動，並任由自稱死犯的人毆打，阿獅又叫乙○○不要亂動，
      叫乙○○太太不可以開門，不可以接電話，否則要他們全家死光光」（見內政
      部警政署刑事警察局刑案偵查卷第三頁）；證人丁○○在偵查中證稱：我過去
      胡宅時，庚○○及「阿翔」、「榮文」兩位警員在場，乙○○如何被打我沒看
      到，胡太太說庚○○帶兩個人爬牆進去，「榮文」從樓梯上把乙○○踢下來，
      庚○○說「榮文」是死犯，我們沒看他（指甲○○、丙○○二人）拿槍在耍，
      但他們二人的槍都插在腰上，我來後聽乙○○夫婦說，那二位警員，一位持槍
      抵著乙○○的肚子，一位拿槍打他的頭（見臺灣嘉義地方法院檢察署八十六年
      度偵字第三四六八號卷第十二頁）各等情。已足認本件案發時僅被告與甲○○
      、丙○○及被害人二人在場，上開各證人均未在場親自聞見。至其等所述被告
      等人如何持槍妨害被害人自由之經過，或係於案發後因被害人報案，或事後聞
      知始趕至現場，或因傳聞自被害人之轉述，或就自己在現場觀察所得，而各為
      上開之證詞；其中有關事後聞自被害人二人傳述之證詞，幾與被害人之指訴無
      異，而被害人之指訴因前後不一有嚴重瑕疵已如前述，則各該部分證詞亦難輕
      採為被告犯罪之證據。況證人丁○○嗣在臺灣嘉義地方法院係證稱：我去，甲○○、丙○○已離開，副分局長在場，我去之時有看到甲○○、丙○○，但他
      們正要離開，沒有看到他們帶槍云云（見臺灣嘉義地方法院八十六年度訴字第
      四五０號卷第一○○、一○一頁）；繼在臺灣高等法院臺南分院亦證稱：大家
      約好到胡家泡茶，我去時庚○○、乙○○、江進聰已在二樓泡茶，甲○○、丙○○不在場，之前發生何事我完全未看到，當天在胡家未聽到乙○○夫婦有提
    及二位警察持槍之事云云（見臺灣高等法院臺南分院八十七年度上訴字第九十
      四號卷第一四九、一五○頁）；不惟已與彼先前所供相左，且佐諸證人王志宏
      在臺灣嘉義地方法院證稱：八十一年十一月二十五日晚，有至胡宅，抵達時在
      門口遇到丙○○要離開，門口沒有人，我有入內，在屋內乙○○夫婦、江進聰
      共三人在屋內，丁○○不在，接著林中立到場，後來丁○○也來，最晚到，未
      見丙○○帶槍，未看到乙○○受傷，庚○○、甲○○均未在場等語（見臺灣嘉
      義地方法院八十六年度訴字第四五０號卷第八十三頁）。顯見丁○○到場時根
      本未見到被告與甲○○、丙○○，何來目擊甲○○、丙○○二人腰際插有手槍
      之情，是證人丁○○前稱曾見甲○○、丙○○腰際插有手槍云者，顯非實情。
      再參諸證人江進聰於八十一年十二月三十一日警訊時，證稱：因我有意當他們
      和事佬，當晚我打電話到胡宅，胡太太告訴我阿獅他們已到，我才趕過去；繼
      於臺灣嘉義地方法院證稱：我向庚○○說，因他們本來好朋友，他們有一些誤
      會，我已講好，那天為建築稅金之事，之前乙○○打電話罵庚○○，那天提議
      說明清楚（見臺灣嘉義地方法院八十六年度訴字第四五０號卷第七十三頁）；
      繼在臺灣高等法院臺南分院證稱：我到胡宅時庚○○他們要出來了，我進去有
      丁○○和乙○○在樓上泡茶，並未聞見丙○○、甲○○有拿槍或講恐嚇的話（
      見臺灣高等法院臺南分院八十七年度上訴字第九十四號卷第一八五頁）；及證
      人王志宏於八十一年十二月二十二、二十四、三十一日警訊時，證稱：當時我
      見胡董流著眼淚，情緒很激動地怪罪江進聰，這麼晚了還帶人來會什麼呢，胡
      董表示阿獅等人深夜造訪，他以禮相待，竟遭他們泠言泠語譏諷及推擠，心裡
      愈想愈氣，至胡宅前曾先打電話至胡宅，抵胡宅後在胡宅門口見庚○○等人正
      欲離去，並未見甲○○、丙○○兩人腰際配槍；證人林中立在臺灣嘉義地方法
      院證稱：我去現場看到丙○○，未見甲○○，未注意有無帶槍，外表看不出來
      有槍否，丁○○、江進聰有看到，何人先到忘了，未見乙○○跪求主持正義，
      丙○○手上未拿槍，外表未見出有佩槍否；證人詹火炎在臺灣嘉義地方法院證
      稱：我去之時，林中立、王志宏在現場處理及一些制服同仁，抵達時未見庚○○、甲○○、丙○○，沒有看到乙○○眼紅腫流淚受傷情形各等情（均見臺灣
      嘉義地方法院八十六年度訴字第四五０號卷第七十一頁、九十五頁）。雖各該
      部分證言因囿於各人記憶，致有前後相互不一之情事，惟予以綜合全面審酌取
      捨，益足證被害人二人之指訴與實情諸多不符，而被告所辯尚非全然無據。
（五）至甲○○於案發後接受嘉義市警察局督察室調查時，供稱：胡太太下來開門，
      我走到第二道門時，看見樓梯口處有一名男子，欲轉身上樓，當時我不認識乙○○，我就側身上前去，在一樓、二樓之樓梯間，抓住他的後衣領，因他未站
      穩，就滑落至一樓地板，我又至一樓地板抓住他的手腕，問他是誰，在旁的阿
      獅說他就胡董，並罵我沒有禮貌，同時阿獅因怕影響警譽，就向胡董說：「榮
      文是要犯」云云乙節（見臺灣嘉義地方法院檢察署八十二年度他字第十六號卷
      第二十六頁）。姑不論被告庚○○係稱：其係對甲○○說「這是胡董，不是死
      犯，不要弄錯了」云者，是否屬實；即認被告庚○○有言「榮文是要犯」云云
      ，惟依甲○○所陳既係出於怕影響警譽始為該言，顯亦乏恐嚇之犯意。又依卷
      附之嘉義市警察局八十六年五月十三日嘉市警督字第二一二七○號函，固足認
      丙○○、甲○○二人分別擔任陳鏡仁、蕭登旺安全維護勤務時，各領用持有制
      式手槍及子彈；惟如前所述，既無確切證據證明丙○○、甲○○二人案發時持
      有各該槍彈，自無從對被告課以無故持有槍彈之罪責。
三、綜上各情，參互觀之，既查無積極確切證據，足以證明被告確有公訴意旨所指之
    此部分犯行，自不能證明被告犯罪。原審疏未詳究，遽對被告就此部分予以論罪
    科刑，自有未合。被告上訴意旨，否認有此部分犯罪，指摘原判決此部分不當，
    為有理由；應由本院將原判決此部分予以撤銷，改諭知被告此部分無罪。
據上論斷，應依刑事訴訟法第三百六十九條第一項、第三百六十四條、第二百九十九
條第一項前段、第三百零一條第一項，刑法第二條第一項前段、第三百零二條第一項
、修正後刑法第四十一條第一項前段，罰金罰鍰提高標準條例第一項前段、第二項，
判決如主文。
本案經檢察官翟光軍到庭執行職務。
中　　　華　　　民　　　國　　九十三　　年　　 十二 　　月　　二十四　　日
                                    審判長法官　蔣有木
                                          法官  黃永祥
                                          法官　林德盛
右正本證明與原本無異。
如不服本判決，應於送達後十日內，向本院提出上訴狀。其未敘述理由者，並應於提
出上訴狀後十日內向本院補提理由狀(須附繕本)。
                                        書記官　劉夢蕾
中　　　華　　　民　　　國　　九十三　　年　　 十二 　　月　　二十四　　日
附錄本案論罪科刑法條全文
刑法第三百零二條第一項：
私行拘禁或以其他非法方法，剝奪人之行動自由者，處五年以下有期徒刑、拘役或三
百元以下罰金。
